臺灣臺南地方法院民事裁定　　　　　　　100年度訴字第334號
原　　　告　台灣千藤建設機械有限公司
法定代理人　蔡陳淑禎
　　　　　　蔡鎮慈即蔡振亨
　　　　　　蔡振治
　　　　　　蔡葉美蓮
　　　　　　陳淑如
被　　　告　中租迪和股份有限公司
法定代理人　陳鳳龍
上列當事人間請求返還不當得利事件，本院裁定如下：
    主  文
本件移送臺灣士林地方法院。
    理  由
一、按公司經中央主管機關廢止登記者，應行清算，於清算範圍
    內，視為尚未解散，公司法第26條之1準用第24條、第25條
    定有明文。又公司解散後，應進行清算程序，在清算完結前
    ，法人之人格於清算範圍內，仍然存續，必須待清算完結後
    ，公司之人格始得歸於消滅（最高法院76年度臺上字第1275
    號判決參照）。又有限公司之清算，以全體股東為清算人，
    但本法或章程另有規定或經股東決議，另選清算人者，不在
    此限，公司之清算人，在執行職務範圍內，為公司之負責人
    ，公司法第79條、第113條、第8條第2項、亦定有明文。本
    件原告台灣千藤建設機械有限公司已經經濟部以民國93年10
    月13日經授中字第0933475373號函為廢止登記，且未經清算
    終結等情，有原告公司基本資料查詢明細表及本院民事紀錄
    科查詢表附卷可稽，依前揭說明，其法人格尚未消滅，應仍
    有當事人能力。又原告公司章程對清算人未定有規定，其股
    東亦未決議選任清算人乙節，亦經本院向經濟部查明無訛，
    有經濟部100年4月6日經授中字第10033562650號函及所附原
    告公司章程可稽，依上開規定，自應以全體股東即蔡陳淑禎
    、蔡鎮慈即蔡振亨、蔡振治、蔡葉美蓮、陳淑如為共同清算
    人，並為原告公司之共同法定代理人，合先敘明。
二、次按對於私法人或其他得為訴訟當事人之團體之訴訟，由其
    主事務所或主營業所所在地之法院管轄，民事訴訟法第2條
    第2項定有明文。又訴訟之全部或一部，法院認為無管轄權
    者，依原告聲請或依職權以裁定移送其管轄法院，民事訴訟
    法第28條第1項亦定有明文。
三、原告起訴主張：原告公司前積欠被告公司租金債務，經協議
    由原告公司支付被告公司新台幣(下同)720萬元，被告則塗
    銷坐落臺南市○○區○○段1206、1207、1217、1218、1219
    號土地及建號58號建物上之第二順位抵押權，及將坐落臺南
    縣佳里鎮○○○段1110號土地之第一順位抵押權變更為第二
    順位，並約定以確實未清償之債務金額計算，多退少補，詎
    被告取得720萬元後，僅塗銷上開土地第二順位抵押權，但
    未履行前開土地第一順位變更為第二順位抵押權之承諾，原
    告公司於84年9月12日清償720萬元，如不足清償，被告公司
    當時即會請求，被告公司多年來未為計算，足證原告給付之
    720萬元逾越原告公司對被告公司所負之債務，爰依不當得
    利之法律關係，請求被告公司返還多餘之金錢。又原告公司
    給付與被告公司之720萬元，係原告公司出賣不動產與訴外
    人陳秋燕(居住於臺南)，由陳秋燕應給付與原告公司之買賣
    價金中之720萬元逕行給付與被告公司，被告公司之職員翁
    英爽於84年9月12日前往陳秋燕所經營之沅久實業股份有限
    公司(營業地址在臺南)收取720萬元，故本院就本件訴訟有
    管轄權等語。
四、被告則辯以：訴外人陳秋燕向被告員工給付買賣價金，乃上
    繳被告之主營業所進行沖銷程序，且被告與原告往來之相關
    債權文件亦位於被告之主營業所中，故依民事訴訟法第2條
    第2項之規定及文件調閱之便利性計，本件應以被告主營業
    所之法院管轄為宜。
五、經查：本件被告之公司所在地設於臺北市○○區○○路362
    號8樓至12樓乙節，有被告公司基本資料查詢明細表附卷可
    稽，依被告公司於100年4月12日提出之民事陳述意見狀，關
    於被告公司之營業所亦載明設於臺北市○○區○○路362號8
    樓，堪認被告公司之主營業所設於臺北市內湖區。而本件原
    告依不當得利法律關係，起訴請求被告計算原告於84年9月
    12日給付予被告之720萬元，清償原告對被告所負之債務之
    情形，及被告應將清償債務之餘額金錢返還與原告等語，經
    核屬不當得利之財產權訴訟，原告主張給付與被告公司之72
    0萬元，係由居住於臺南之訴外人陳秋燕逕行給付與被告公
    司，並由被告公司之職員翁英爽前往陳秋燕所經營而營業地
    址設於臺南之沅久實業股份有限公司收取之事實，並不符合
    民事訴訟法第3條至第20條所定特種訴訟事件定特別管轄法
    院之規定，故無由因此一特定事實關係使本院成為特別管轄
    法院，是原告以此主張本院就本件訴訟有管轄權云云，並不
    足採。況原告起訴要求被告公司就已給付之720萬元為計算
    ，用以清償其對被告所負之債務，而被告對此已辯稱該價金
    已上繳被告之主營業所進行沖銷程序，且被告與原告往來之
    相關債權文件亦位於被告公司之主營業所中等語，基於相關
    文件調閱之便利性而言，自亦由被告之主營業所所在地之法
    院管轄較妥。至兩造約定被告於收受720萬元後，應塗銷及
    變更前開坐落於臺南縣、市土地之抵押權乙節，其中塗銷第
    二順位抵押權部分，被告已履行，變更抵押權順序部分，原
    告已另為訴訟，並受敗訴判決確定，與本件訴訟亦無直接關
    係。本院既非被告主營業所或主事務所所在地之管轄法院，
    又非特別管轄法院，依前述民事訴訟法第2條第2項之規定，
    本件訴訟自應由有管轄權之臺灣士林地方法院管轄，玆原告
    向無管轄權之本院起訴，顯係違誤，爰依職權將本件移送於
    該管轄法院。
六、依首開法條，裁定如主文。
中    華    民    國   100    年    4     月    22    日
                  民事第一庭  法  官  高榮宏
以上正本係照原本作成。
如對本裁定抗告須於裁定送達後10日內向本院提出抗告狀，並應
繳納抗告費新台幣1,000元整。
中    華    民    國   100    年    4     月    22    日
                              書記官  陳淑芬